【裁判字號】    95,交聲,733
【裁判日期】    951229
【裁判案由】    違反道路交通管理處罰條例聲明異議
【裁判全文】
臺灣臺北地方法院交通事件裁定         95年度交聲字第733號
原處分機關  臺北市交通事件裁決所
異  議  人
即受處分人  甲○○
上列異議人因違反道路交通管理處罰條例案件，對於台北市交通
事件裁決所民國95年7 月11所為之裁決處分（原處分案號：北市
裁二字第裁22─A00000000號）聲明異議，本院裁定如下：
    主  文
異議駁回。
    理  由
一、原處分機關臺北市交通事件裁決所以異議人甲○○於民國95
    年5月24日10時19分，因其所騎車號SEJ-222號輕型機車，在
    臺北市○○○路24號人行道上停車，而為警以異議人有違反
    道路交通管理處罰條例第56條第1項第1款規定（在禁止臨時
    停車處所停車）之行為，予以逕行舉發。嗣異議人於舉發通
    知單上所載應到案日期前（即95年6 月28日前）向原處分機
    關提出申訴，經原處分機關認為無理由，乃依上開條例第56
    條第1項第1款及違反道路交通管理事件統一裁罰基準表之規
    定，裁罰異議人新台幣（下同）600 元罰鍰。
二、聲明異議意旨略以：本案異議人於95年5 月24日在臺北市○
    ○○路人行道上違規停車，分別被中正第一分局及交通警察
    大隊依採證相片逕行舉發及逕行拖吊舉發，等於同一交通違
    規案件卻被處罰兩次。經查，道路交通管理處罰條例第85條
    之1 第2項第2款規定，是適用於汽車駕駛人、汽車所有人、
    汽車買賣業、汽車修理業不在場或未能將汽車移置每逾2 小
    時者。而異議人之違規車輛乃係機車而非汽車，且舉發機關
    未於機車上張貼逕行舉發通知單，異議人並不知已被裁罰，
    如何去移置車輛，而交通大隊於何時逕行拖吊，是否逾兩小
    時後，於交通罰單也未註明，是本案是否合於連續處罰，有
    待商榷，為此聲明異議等語。
三、按汽車駕駛人停車時，在禁止臨時停車處所停車，處新臺幣
    600元以上1,200元以下罰鍰；又第7條之2之逕行舉發案件，
    逕行舉發汽車有第56條第1 項規定之情形，而駕駛人、汽車
    所有人、汽車買賣業、汽車修理業不在場或未能將汽車移置
    每逾2 小時者，得連續舉發。道路交通管理處罰條例第56條
    第1項第1款、第85條之1 第2項第2款分別定有明文。
四、查異議人甲○○於95年5月24日，因其所騎車號SEJ-222號輕
    型機車，在臺北市○○○路人行道上停車，先於10時19分，
    為臺北市政府警察局中正第一分局交通分隊以異議人有違反
    道路交通管理處罰條例第56條第1項第1款規定之行為（違規
    地點：北平西路24號），予以逕行舉發。嗣於同日13時58分
    ，又為臺北市政府警察局交通警察大隊以異議人有違反道路
    交通管理處罰條例第56條第1項第4款規定（在設有禁止停車
    標誌處所停車）之行為（違規地點：北平西路、臺北車站東
    側），予以逕行舉發並拖吊，異議人於同日領車並繳納罰鍰
    600 元結案等情，為異議人所不爭執，並有臺北市政府警察
    局中正第一分局95年10月16日北市警中正一分交字第095344
    33100 號函及所附舉發違反道路交通管理事件通知單（單號
    ：北市警交大字第A00000000）、同分局95年8月24日北市警
    中正一分交字第09532681700號函及所附舉發照片1張、臺北
    市政府警察局交通警察大隊95年10月18日北市警交大執字第
    09534990200號及所附交通管理事件通知單1紙、舉發照片3
    張、臺北市交通事件裁決所95年6月27日北市裁三字第09535
    747700號函附卷可參。異議人固以前開情詞為辯，惟查：
  (一)按汽車係指在道路上不依軌道或電力架線而以原動機行駛之
    車輛（包括機器腳踏車），此於道路交通安全規則第2條第1
    項第1 款規定甚明，是交通法規上所指汽車，除一般所認知
    之「汽車」（指小客車、大客車、貨車）外，尚包括機器腳
    踏車即俗稱機車，是異議人辯稱機車不在道路交通管理處罰
    條例第85條之第2項第2款規範範圍內云云，顯有誤會。又前
    開臺北市政府警察局中正第一分局及交通警察大隊，就異議
    人違反停車規定之行為，固分別以第56條第1項第1款及同條
    項第4 款規定予以舉發，惟本件異議人就上開兩件違規舉發
    所指機車停放位置係屬相同一節，並未爭執，且經核上開兩
    機關所檢具到院之舉發照片，本件違規機車停放位置之右邊
    ，均停放1 部未懸掛號牌、外觀特徵相同（即外觀老舊、機
    車座墊後方加裝有小型置物箱後視鏡歪斜等）之機車，是上
    開兩件交通違規舉發所指本件機車違規停車之地點係屬相同
    ，應可認定，凡此均予合先敘明。
  (二)次按道路交通管理處罰條例係為加強道路交通管理，維護交
    通秩序，確保交通安全而制定。86年1 月22日增訂公布第85
    條之1規定，係對於汽車駕駛人違反同條例第56條第1項各款
    而為違規停車之行為，得為連續認定及通知其違規事件之規
    定，乃立法者對於違規事實一直存在之行為，考量該違規事
    實之存在對公益或公共秩序確有影響，除使主管機關得以強
    制執行之方法及時除去該違規事實外，並得藉舉發其違規事
    實之次數，作為認定其違規行為之次數，從而對此多次違規
    行為得予以多次處罰，並不生一行為二罰之問題，故與法治
    國家一行為不二罰之原則，並無牴觸。此業經大法官會議釋
    字第604 號解釋闡明在案，從而異議人以本件等於同一交通
    違規案件卻被處罰兩次云云，資為異議之理由，尚非可採。
  (三)依前開臺北市政府警察局中正第一分局及交通警察大隊就本
    件違規停車所掣發之舉發通知單所示，前者掣單之時間為95
    年5 月24日10時19分，後者舉發之時間為同日13時58分，兩
    者相距已超過3小時，符合道路交通管理處罰條例第85條之1
    第2項第2款所規定「逾2 小時」之要件，且本件異議人異議
    之標的係針對「95年5 月24日10時19分」違規停車之裁罰處
    分（由中正第一分局舉發），並非就「95年5 月24日13時58
    分」違規停車之部分（由交通警察大隊舉發，此部分已經由
    異議人自動繳納罰鍰結案，異議人亦未聲明異議）而發，是
    異議人以舉發機關未於機車上張貼逕行舉發通知單，異議人
    並不知已被裁罰，如何去移置車輛，而交通大隊於何時逕行
    拖吊，是否逾兩小時後，於交通罰單也未註明，是本案是否
    合於連續處罰，有待商榷云云為辯，不僅不足採信，亦核與
    本案無涉。
五、綜上所述，異議人上開所辯，均不足採。而按人行道不得臨
    時停車，道路交通安全規則第111條第1項第1 款定有明文，
    是汽車若在人行道上停車，即屬在禁止臨時停車處所停車，
    故本件原處分機關依道路交通管理處罰條例第56條第1 項第
    1 款、違反道路交通管理事件統一裁罰基準表之規定，裁處
    異議人罰鍰600 元，於法自無不合，異議人之異議為無理由
    ，應予駁回。
六、據上論斷，應依道路交通管理處罰條例第87條第2 項，道路
    交通案件處理辦法第19條，裁定如主文。
中    華    民    國    95    年    12    月    29    日
                  交通法庭      法  官  李明益
以上正本證明與原本無異。
如不服本裁定，應於裁定送達後5日內向本院提出抗告狀。
                                書記官  劉穗筠
中    華    民    國    96    年     1    月     3    日


司法院資訊處製作；財團法人民間司法改革基金會備份。
